【裁判字號】    92,易,189
【裁判日期】    921219
【裁判案由】    誣告
【裁判全文】
臺灣臺北地方法院刑事判決                          九十二年度易字第一八九號
    公  訴  人  臺灣臺北地方法院檢察署檢察官
    被      告  丁○○
    選任輔佐人  甲○○
    指定辯護人  本院公設辯護人  丙○○
右列被告因誣告案件，經檢察官提起公訴（九十一年度偵字第一七五七一號），本院
判決如左：
    主  文
丁○○未指定犯人，而向該管公務員誣告犯罪，處拘役拾日，如易科罰金，以參佰元
折算壹日。緩刑貳年。
    事  實
一、丁○○自民國八十五年間起至國立臺灣大學醫學院附設醫院就診，並經診斷為疑
    似精神分裂症與癲癇症，其有幻視及幻聽之精神病狀，認知功能有明顯缺損，對
    其記憶力、理解力及對現實判斷力皆有相當程度之障礙，對外界事務之知覺理會
    與判斷作用及自由決定意思之能力，均較普通人之平均程度顯然減退。其明知於
    於九十一年三月二十六日，確有至位於臺北市中山區○○○路○段十七號之中興
    商業銀行信託部（下稱中興銀行信託部），申請信用貸款新台幣（下同）三十五
    萬元，並親自在申辦貸款所須填寫之本票、授權書、借據、消費者貸款信用保險
    保險證（收據）及消費貸款申請及調查表上簽名並蓋章，中興銀行信託部並已於
    同年四月十九日核撥二十萬元至其設於中興商業銀行永吉分行之0000000
    00000號（起訴書誤載為000000000000號）帳戶內，嗣因前開
    款項遭真實姓名年籍不詳之成年男子「陳顯峰」詐騙領走，丁○○為脫免清償貸
    款之責任，遂於同年五月二十日下午一時二十八分至向有偵查犯罪職責之臺北市
    政府警察局中山分局中山一派出所員警，謊報其
    遭該不詳姓名之偽造印章、署押及印文後，進而偽造丁○○名義借款之本票、授
    權書、借據、消費者貸款信用保險保險證（收據）及申請書等資料，持以向中興
    商業銀行信託部行使以辦理前開貸款，而未指定犯人報請偵查不特定之人涉犯偽
    造文書等罪嫌，迨中興商業銀行信託部承辦人乙○○經警通知到警局說明，始查
    悉上情。
二、案經臺北市政府警察局中山分局報請臺灣臺北地方法院檢察署檢察官偵查起訴。
    理  由
一、訊之被告丁○○於本院調查時固坦承其確有於九十一年三月二十六日，向位於臺
    北市中山區○○○路○段十七號之中興商業銀行信託部，申請信用貸款三十五萬
    元，並親自在申辦貸款所須填寫之前揭文書上簽名並蓋章，中興商業銀行並已於
    同年四月十九日核撥二十萬元至被告設於中興商業銀行永吉分行之000000
    000000號之帳戶內，嗣有於同年五月二十日下午一時二十八分至臺北市政
    府警察局中山分局中山一派出所，向員警申報其
    遭該不詳姓名之偽造文書冒貸款項等事實（見本院卷第三十六頁、第三十七頁訊
    問筆錄），並有本票、授權書、借據、消費者貸款信用保險保險證（收據）及消
    費貸款申請、調查表、中興商業銀行永吉分行存摺封面、中興銀行轉帳支出傳票
    及轉帳收入傳票（以上均影本）及臺北市政府警察局中山分局中山一派出所偵訊
    筆錄各一份及中興商業銀行永吉分行錄影帶監視畫面翻拍照片四幀附卷可按（附
    偵查卷第十二至第十五頁、第十七頁、第三十一頁至第三十二頁、本院卷第四十
    六頁、第四十七頁），並經證人即中興銀行信託部放款科職員乙○○於偵查中結
    證屬實（見偵查卷第四十一頁反面、第四十二頁），復經其於本院調查時結證稱
    ：「（問：被告是否有向貴行信託部辦理貸款？）有。（問：從申貸到對保到撥
    款是否都由你承辦？）是。、「（問：他是否在貴銀行永吉分行開戶？）是，核
    貸准許後我們通知他，他必須開壹個我們銀行的戶頭，以便撥款，他有去永吉分
    行開戶，並把帳號影印給我們。（問：【提示偵卷二二頁】是否為這個帳戶？）
    是。」、「（問：錢是否有匯進去？）有。」、「（問：是被告本人來信託部向
    你辦理借款？）對保的時候是我辦理。（問：申請時是否你辦？）不是。申請時
    他們是郵寄資料過來，也有可能放在櫃台轉給我們辦理的。」、「（問：她是否
    在你面前簽署文件？）是。」、「（問：簽哪些文件？）借據、本票、授權書、
    信用保險的保險證。」、「（問：簽名蓋章是否均是被告本人所為？）是。」、
    「（問：【提示偵卷三十一頁翻拍照片】哪一位是被告？）穿黃色衣服的那一位
    ，這是被告當天上午在永吉分行開戶的翻拍照片，當天下午他也是穿這套黃色的
    上衣，到信託部來辦對保，旁邊穿黑色上衣的那一位是他的母親。」等語（見本
    院卷第十七頁至第二十一頁），經核均與被告首揭自白相符，而得為被告前揭自
    白之補強證據。雖被告另辯稱：是「陳顯峰」帶伊去辦貸款，「陳顯峰」說借出
    來的錢會給伊，但錢都沒有給伊，是「陳顯峰」拿走云云，然此僅係被告與「陳
    顯峰」間之債權債務關係，尚難謂被告得執此而否認其確有至中興銀行信託部親
    自辦理貸款之事實，嗣被告又另辯稱：伊不知去銀行做什麼，「陳顯峰」只叫伊
    將
    將其至中興銀行信託部貸款始末供述清楚，尚難謂其至中興銀行信託部貸款當時
    對外界事務完全無知覺或判斷，以及自由決定意思之能力，而達心神喪失之程度
    。雖被告領有精神中度障礙之殘障手冊，且經本院依職權將被告送請國立臺灣大
    學醫學院附設醫院精神鑑定結果，該院雖認被告因癲癇頻繁發作及合併之短暫意
    識喪失、幻聽、定向力與記憶力障礙，使其對現實之判斷力受損，被告於報案時
    確有幻聽、記憶倒錯，現實判斷力喪失，故其犯案時之精神已達心神喪失之程度
    ，此有該院九十二年九月八日函附之鑑定報告一份附卷可參（附本院卷第一三一
    頁至第一三六頁），惟被告於本院調查及審理時就前揭貸款及申報
    以貸款過程之詢問尚可切題回答或答辯，僅有時會回答不清楚，或出現前後不一
    致之回答（見首揭訊問筆錄及本院卷第一五九頁、第一六０頁、第一六三頁審理
    筆錄），是被告縱因前揭精疾病而有記憶倒錯，致對行為之經過未能為一致之陳
    述，然依其情節僅得謂其於未指定犯人謊報
    務之知覺理會與判斷作用及自由決定意思之能力，均較普通人之平均程度顯然減
    退，而尚未達全然無知覺之程度。本件事證明確，被告犯行堪以認定，應依法論
    科。
二、核被告所為，係犯刑法第一百七十一條第一項之未指定犯人誣告罪。查被告於行
    為時，對外界事務之知覺理會與判斷作用及自由決定意思之能力，均較普通人之
    平均程度顯然減退，而於精神耗弱狀態下為本件犯行，業如前述，應依刑法第十
    九條第二項規定減輕其刑。爰審酌被告之素行、犯罪之動機、目的、手段、犯罪
    所生危害及其犯罪後之態度等一切情狀，量處如主文所示之刑，並諭知易科罰金
    之折算標準。此外，被告前未曾受有期徒刑以上刑之宣告，有台灣高等法院被告
    全國前案紀錄表一件在卷可徵，經此教訓後，應知警惕，當無再犯之虞，本院因
    認對其所宣告之刑，以暫不執行為適當，爰併予宣告緩刑二年，以勵自新。
三、被告經合法傳喚，無正當理由不到庭，本院認本件係應科處拘役之案件，爰不待
    其陳述逕行判決，附此敘明。
據上論斷，應依刑事訴訟法第二百九十九條第一項前段、第三百零六條，刑法一百七
十一條第一項、第十九條第二項、第四十一條第一項前段、第七十四條第一款，罰金
罰鍰提高標準條例第一條前段、第二項，判決如主文。
本案經檢察官李傳候到庭執行職務
中      華      民      國    九十二    年     十二     月     十九     日
                                  臺灣臺北地方法院刑事第七庭
                                        審判長法  官  梁耀鑌
                                              法  官  蕭清清
                                              法  官  林欣蓉
右正本證明與原本無異。
如不服本判決，應於判決送達後十日內，向本院提出上訴狀。
                                              書記官 劉英芬
中      華      民      國    九十二    年     十二     月    二十一    日
附錄本案論罪科刑法條全文
中華民國刑法第一百七十一條
(未指定犯人誣告罪)
未指定犯人，而向該管公務員誣告犯罪者，處一年以下有期徒刑、拘役或三百元以下
罰金。
未指定犯人，而偽造、變造犯罪證據，或使用偽造、變造之犯罪證據，致開始刑事訴
訟程序者，亦同。


司法院資訊處製作；財團法人民間司法改革基金會備份。
